【裁判字號】    99,簡上,3
【裁判日期】    990226
【裁判案由】    毒品危害防制條例
【裁判全文】
臺灣士林地方法院刑事判決               99年度簡上字第3號
上  訴  人  臺灣士林地方法院檢察署檢察官
被      告  甲○○
上列上訴人因被告違反毒品危害防制條例案件，不服本院中華民
國98年11月25日98年度審簡字第923 號第一審判決（原起訴案號
：98年度毒偵字第1414號），提起上訴，經本院合議庭認為不得
以簡易判決處刑，而改依通常程序審理，自為第一審判決如下：
    主  文
原判決撤銷。
甲○○施用第二級毒品，累犯，處有期徒刑玖月。
    事  實
一、甲○○前因施用毒品案件，經本院以89年度毒聲字第1857號
    裁定送觀察、勒戒後，認無繼續施用毒品之傾向，於民國89
    年12月1 日執行完畢釋放出所，並由臺灣士林地方法院檢察
    署檢察官以89年度毒偵字第2041號為不起訴處分確定。復於
    前開觀察、勒戒執行完畢釋放後5 年內之93年間，再犯施用
    第一級毒品及第二級毒品案件，經本院以93年度訴字第327
    號判決各處有期徒刑8 月及5 月，應執行有期徒刑1 年確定
    ，於95年4 月19日縮刑期滿執行完畢。復因施用第二級毒品
    案件，經本院以96年度易字第85號判決判處有期徒刑6 月確
    定，嗣經本院以96年度聲減字第2682號裁定減為有期徒刑3
    月確定；再因施用第二級毒品案件，經本院以96年度易字第
    618 號判決判處有期徒刑8 月，減為有期徒刑4 月確定，上
    開二罪，經本院以96年度聲字第1131號裁定應執行有期徒刑
    6 月確定，於97年3 月12日縮刑期滿執行完畢。詎其猶不思
    悔改，於前案觀察、勒戒執行完畢釋放後5 年內，再犯施用
    毒品案件，經法院判處罪刑確定後，復基於施用第二級毒品
    甲基安非他命之犯意，於98年7 月26日某時許，在其位於臺
    北市○○區○○路4 巷1 之3 號住處內，以將甲基安非他命
    置於玻璃球內燒烤吸食其煙霧之方式，施用第二級毒品甲基
    安非他命1 次。嗣於98年7 月28日上午10時30分，在上址為
    警持臺灣士林地方法院檢察署檢察官核發之拘票及本院核發
    之搜索票查獲，當場扣得甲○○所有之吸食器1 組，遂採集
    其尿液送鑑驗結果呈安非他命及甲基安非他命陽性反應，始
    查悉上情。
二、案經臺北市政府警察局報告臺灣士林地方法院檢察署檢察官
    偵查起訴。
    理  由
一、上揭犯罪事實，業據被告甲○○於本院準備程序中供認不諱
    （參見原審卷第30頁），又被告為警查獲時，經採集其尿液
    送檢驗結果，確呈安非他命及甲基安非他命陽性反應，有臺
    灣尖端先進生技醫藥股份有限公司98年8 月10日尿液檢體編
    號030841號濫用藥物檢驗報告、臺北市政府警察局偵辦毒品
    案件尿液檢體委驗單影本（尿液檢體編號：030841）各1 紙
    附卷可稽（參見偵查卷第45頁、第47頁），足認被告上開任
    意性自白與事實相符，本件事證明確，被告犯行洵堪認定，
    應依法論科。
二、按毒品危害防制條例係於92年7 月9 日修正公布，自93年1
    月9 日起施行。修正後已刪除2 犯及3 犯之規定，一改修法
    前繁雜之處遇程序，僅將施用毒品者簡化區分為初犯、再犯
    ，並認施用毒品者係屬病患性犯人，以觀察、勒戒戒除其身
    癮，並以強制戒治去除其心癮。經觀察、勒戒或強制戒治執
    行完畢釋放後，若係5 年後再犯該條例第10條施用毒品罪者
    ，與同條例第20條第1 項、第2 項關於「初犯」之處理方式
    相同，檢察官應先聲請法院裁定令被告入勒戒處所觀察、勒
    戒，並視有無繼續施用毒品傾向，決定應予釋放、為不起訴
    之處分，或應聲請法院裁定令入勒戒處所強制戒治；若係5
    年內「再犯」同條例第10條施用毒品罪者，依同條例第23條
    第2 項規定，檢察官則應依法起訴。觀諸該條例第20條第3
    項之修正理由：「觀察、勒戒或強制戒治5 年後再犯者，顯
    見前所實施之觀察、勒戒或強制戒治已足以遮斷其施用毒品
    之癮，為期自新及協助其戒除毒癮，對此5 年後再犯者，爰
    明定仍適用初犯之規定，先經觀察、勒戒、強制戒治之程序
    。」及同條例第23條第2 項之修正理由：「為配合簡化施用
    毒品犯之刑事處遇程序，並鑑於經觀察、勒戒或強制戒治執
    行完畢釋放後5 年內再犯者，其再犯率甚高，原據以實施之
    觀察、勒戒及強制戒治既已無法收其實效，自應施以刑事處
    遇。」顯然如施用毒品者係前經觀察、勒戒或強制戒治等治
    療程序執行完畢5 年後，始再施用毒品之「初犯」，因前所
    執行之觀察、勒戒或強制戒治已足收戒除毒癮之效，自應重
    新執行觀察、勒戒或強制戒治等治療程序，並於治療程序執
    行完畢後，由檢察官為不起訴處分，毋庸對之追訴處罰；反
    之，在「再犯」之情形，因其先前所為治療程序顯未能收戒
    斷毒癮之效，且考量施用毒品者之再犯率偏高，乃簡化其刑
    事處遇程序，而逕予追訴處罰，不再施以治療程序。參酌上
    開立法理由，修正毒品危害防制條例就施用毒品者，祇於「
    初犯」及「5 年後再犯」二種情形，有其追訴條件之限制，
    及須於初犯經觀察、勒戒或強制戒治釋放後，5 年內均無施
    用毒品之行為，始能認其前所實施之觀察、勒戒或強制戒治
    已足遮斷毒癮，而得於5 年後再犯時，再予適用初犯之規定
    ，重行觀察、勒戒等程序。倘5 年內已經再犯，被依法追訴
    處罰，縱其第3 次（或第3 次以上）施用毒品之時間在初犯
    釋放5 年以後，即與「5 年後再犯」之情形有別，且因已於
    「5 年內再犯」，顯見其再犯率甚高，原實施觀察、勒戒或
    強制戒治，已無法收其實效，而無5 年戒斷期之存在，自無
    再經觀察、勒戒及強制戒治之必要，應由檢察官逕行起訴，
    始符新法修正之本旨（最高法院95年度臺非字第59號判決意
    旨參照）。查被告前因施用毒品案件，經本院以89年度毒聲
    字第1857號裁定送觀察、勒戒後，認無繼續施用毒品之傾向
    ，於89年12月1 日執行完畢釋放出所，復於前開觀察、勒戒
    執行完畢釋放後5 年內之93年間，再犯施用第一級毒品及第
    二級毒品案件，經本院以93年度訴字第327 號判決各處有期
    徒刑8 月及5 月，應執行有期徒刑1 年確定，於95年4 月19
    日縮刑期滿執行完畢等情，有刑案資料查註紀錄表、全國施
    用毒品案件紀錄表、受觀察勒戒人毒品及前科紀錄簡列表、
    臺灣高等法院被告前案紀錄表各1 份在卷可稽，被告曾因施
    用第二級毒品案件，經觀察、勒戒執行完畢釋放後，5 年內
    再犯施用第一級毒品及第二級毒品罪，並經法院判決確定，
    本案被告係犯施用第二級毒品罪，雖在前案觀察、勒戒執行
    完畢釋放5 年後，但參照上述判決意旨，仍應予追訴處罰。
三、核被告所為，係犯毒品危害防制條例第10條第2 項之施用第
    二級毒品罪。被告持有甲基安非他命進而施用，其持有之低
    度行為應為施用之高度行為所吸收，不另論罪。又被告有事
    實欄所述犯罪科刑執行情形，有本院被告前案紀錄表附卷可
    參，其於有期徒刑執行完畢後，5 年內故意再犯本件有期徒
    刑以上之本罪，應依刑法第47條第1 項之規定論以累犯，並
    加重其刑。原審以被告犯罪事證明確，據以論罪科刑，固非
    無見。惟查：刑法上量刑之一般標準，應以行為人之責任為
    基礎，並審酌一切情狀，尤應注意刑法第57條所列各款事項
    ，為科刑輕重之標準，諸如犯罪之手段、犯罪行為人違反義
    務之程度、犯罪所生之危險、犯罪行為人犯罪後之態度，均
    應綜合考量；又刑之量定，固為實體法上賦予法院得為自由
    裁量之事項，但此項職權之行使，仍應受比例原則、平等原
    則、罪刑相當原則之支配，審酌刑法第57條所列各款應行注
    意事項及一切情狀為之，使輕重得宜，罰當其罪，以符合法
    律授權之目的，自由裁量權之內部界限，最高法院96年度臺
    上字第2357號、97年度臺上字第6874號判決意旨等可資參照
    。查被告於本案之前有4 次施用毒品之前案紀錄，並經法院
    判處罪刑確定，已如前述，且原審適用刑法第47條第1 項關
    於累犯應加重其刑規定之結果，就被告所犯之施用第二級毒
    品罪量處有期徒5 月之刑，依前述判決意旨之說明，對照被
    告其他前案之判決結果，即嫌過輕，難認能收矯正之效，檢
    察官據此提起上訴指摘原判決量刑過輕，為有理由，應由本
    院將原判決撤銷改判，並參酌刑事訴訟法第451 條之1 第4
    項但書第1 款、第452 條規定之意旨，改依通常程序自為第
    一審之判決。爰審酌被告之品行、已有多次施用毒品前科猶
    無法戒絕毒癮，惟犯後尚能坦承犯行，併其犯罪之動機、手
    段、目的及犯後態度等一切情狀，量處如主文第2 項所示之
    刑。至扣案之吸食器1 組，雖係被告所有，然經被告否認係
    供犯本件施用毒品犯罪所用之物，卷內復無證據證明與本案
    有何關連，亦非屬違禁物，爰不予宣告沒收，附此敘明。
據上論斷，應依依刑事訴訟法第455 條之1 第1 項、第3 項、第
452 條、第369 條第2 項、第364 條、第299 條第1 項前段，毒
品危害防制條例第10條第2 項，刑法第11條前段、第47條第1項
，判決如主文。
本案經檢察官呂寧莉到庭執行職務。
中    華    民    國    99    年    2     月    26    日
                  刑事第五庭審判長法  官  林秀鳳
                                  法  官  吳維雅
                                  法  官  黃珮茹
以上正本證明與原本無異。
如不服本判決應於收受判決後10日內向本院提出上訴書狀，並應
敘述具體理由。其未敘述上訴理由者，應於上訴期間屆滿後20日
內向本院補提理由書（均須按他造當事人之人數附繕本）「切勿
逕送上級法院」。
                                  書記官  張馨尹
中    華    民    國    99    年    2     月    26    日
附錄論罪法條：
毒品危害防制條例第10條
施用第一級毒品者，處 6 月以上 5 年以下有期徒刑。
施用第二級毒品者，處 3 年以下有期徒刑。

司法院資訊處製作；財團法人民間司法改革基金會備份。
